【裁判字號】    99,簡上,497
【裁判日期】    990630
【裁判案由】    毀損等
【裁判全文】
臺灣板橋地方法院刑事判決             99年度簡上字第497號
上  訴  人
即  被  告  己○○
上列上訴人因毀損等案件，不服本院刑事庭中華民國九十九年一
月二十六日九十八年度簡字第一００二六號第一審刑事簡易判決
（聲請簡易判決處刑案號：臺灣板橋地方法院檢察署九十八年度
偵字第二三五０三號），提起上訴，本院管轄之第二審合議庭判
決如下：
    主  文
原判決關於己○○部分撤銷。
己○○無罪。
    理  由
一、聲請簡易判決處刑意旨略以：同案被告即告訴人戊○○、甲○○係母子（戊○○另犯恐嚇危害安全罪、公然侮辱罪部分
    ，經原審判處拘役四十日、三十日，定應執行拘役六十日確
    定；甲○○另犯恐嚇危害安全罪、毀損罪部分，經原審判處
    拘役三十日、二十日，定應執行拘役四十日確定），於民國
    九十八年八月四日上午十一時四十分許，在上訴人即被告己○○所經營位在臺北縣板橋市○○街一七四巷四號之「可口
    美自助餐店」前，因被告飼養之狗未栓遭受驚嚇而發生爭執
    ，被告則基於毀損之不確定故意，與告訴人戊○○發生拉扯
    ，使告訴人戊○○之上衣遭扯破而損壞，足以生損害於告訴
    人戊○○。因認被告涉犯刑法第三百五十四條之毀損罪嫌云
    云。
二、按犯罪事實應依證據認定之，無證據不得認定犯罪事實。不
    能證明被告犯罪或其行為不罰者，應諭知無罪之判決，刑事
    訴訟法第一百五十四條第二項、第三百零一條第一項分別定
    有明文。又按刑事訴訟上證明之資料，無論其為直接或間接
    證據，均須達於通常一般之人均不致有所懷疑，而得確信其
    為真實之程度，始得據為有罪之認定，若其關於被告是否犯
    罪之證明未能達此程度，而有合理懷疑之存在，致使無從形
    成有罪之確信，根據「罪證有疑，利於被告」之證據法則，
    即不得遽為不利被告之認定（最高法院七十六年度台上字第
    四九八六號判例意旨可資參照）。又告訴人之告訴，係以使
    被告受刑事訴追為目的，是其陳述是否與事實相符，仍應調
    查其他事實以資審認，始得為不利被告之認定（最高法院五
    十二年台上字第一三００號判例意旨可資參照）。其以情況
    證據（即間接證據）斷罪時，尤須基於該證據在直接關係上
    所可證明之他項情況事實，本乎推理作用足以確證被告有罪
    ，方為合法，不得徒憑主觀上之推想，將一般經驗上有利被
    告之其他合理情況逕予排除（最高法院五十二年台上字第一
    三００號、三十二年上字第六十七號判例意旨亦可參照）。
    再按刑事訴訟法上所謂認定犯罪事實之證據，係指足以認定
    被告確有犯罪行為之積極證據而言，如未能發現相當證據或
    證據不足以證明，自不能以推測或擬制之方法，以為裁判基
    礎（最高法院二十九年上字第三一０五號及四十年台上字第
    八十六號判例意旨可資參照）。再依刑事訴訟法第一百五十
    四條所規定之無罪推定原則，並非僅為被告個人之訴訟利益
    而設，尤其重在發現真實以求國家刑罰權之正確行使。若無
    足可證明被告從事犯罪構成要件之積極證據，無論假定某一
    被告為犯人而命其自證無罪，藉以過濾及鎖定特定犯罪人，
    或推測被告涉及之某項罪名，而依其自辯過程蒐求該被告生
    活經歷資料，藉以判斷其究竟有無構成特定犯罪，俱非法之
    所許。
三、訊據被告固坦認於上揭時地因其所飼養之狗之相關問題而與
    告訴人戊○○、甲○○發生口角爭執之事實，惟堅詞否認有
    何毀損告訴人戊○○上衣之犯行，辯稱：我當天沒有拉扯戊○○的衣服，我丈夫都擋在我前面，我根本沒有靠近告訴人
    戊○○，而且戊○○及其子甲○○均未提出該件遭毀損之上
    衣，何以證明我有毀損之行為？衣服是戊○○自己撕破的，
    不可能是我拉破的。甲○○是戊○○的兒子，當然會說我有
    撕等語。
四、本件聲請人即公訴人認被告涉犯刑法第三百五十四條之毀損
    罪嫌，無非係以：被告於警詢及偵查中之供述（與告訴人戊○○發生拉扯等語）、告訴人即證人戊○○於警詢及偵查中
    之證詞、告訴人之子即證人甲○○於偵查中之證詞及現場照
    片，為其論據。
五、經查：
  (一)被告與告訴人戊○○於上揭時地因被告所飼養之狗未栓導致
    告訴人戊○○遭受驚嚇，雙方因而發生口角爭執一情，業據
    告訴人即證人戊○○、甲○○、現場目擊證人乙○○○、丁○○、證人即被告之女丙○○分別於警詢、偵查及本院審理
    中證述明確且互核大致相符一致，亦為被告當庭所不否認，
    並有現場照片六張附卷可參，是此部分之事實，自堪認定。
    然被告迭於警詢、偵查及本院審理中堅決否認有何與告訴人
    戊○○拉扯致告訴人戊○○上衣毀損之犯行（參見偵卷第十
    七頁、第六一頁、本院卷九十九年五月十九日準備程序筆錄
    第二頁、九十九年六月十七日審判筆錄第二頁），並以前揭
    情詞置辯，是被告是否有與告訴人戊○○發生拉扯行為致有
    毀損告訴人戊○○之上衣？厥為本件之關鍵爭執點，茲論述
    如下：
  (二)據告訴人即證人戊○○先於警詢中陳述：當天早上十一時四
    十分，我路過被告上址居處前，因被告居處內所飼養之狗突
    然衝出要咬我，於是我便前往被告家中要求被告把狗拴好，
    後來雙方一言不合，發生口角、推擠扭打，我沒有受傷，但
    身上所穿著的上衣右上方破裂，衣物價值約九百八十元云云
    （參見偵卷第八頁）；惟其於本院審理中則係證稱：發生衝
    突的前一天，我被被告家的狗咬到而跌倒，老花眼鏡也破掉
    ，隔天我兒子來看我，我們就想說過去被告那裡說一下，後
    來說到很生氣，被告就自己拿出蒼蠅拍把自己桌上的東西亂
    甩，把桌子掀掉，並拿蒼蠅拍要打我，另一隻手伸手抓我領
    口衣服，之後被告的丈夫也出來制止，擋在我們中間，我就
    很生氣，大家就在那邊拉，警察來了之後，把大家都叫到派
    出所，到派出所才發現衣服怎麼有破洞。被告只有扯我的衣
    服，沒有拉著我走，被告另一隻手拿著蒼蠅拍沒有打到我。
    我那件衣服品質不錯，一件好幾千元云云（參見本院卷九十
    九年六月十七日審判筆錄第五—七頁），綜合告訴人戊○○
    前述所述，顯見告訴人戊○○就其前往被告上址居處之原因
    、時間、與被告是否有發生推擠扭打，以及其所謂該件遭毀
    損上衣之價值為何等節，前後所述互有齟齬、矛盾不一，是
    其所述被告於雙方發生口角爭執過程中是否確有其所稱拉扯
    其上衣導致毀損之行為？已有疑義而難以憑採。
  (三)再者，告訴人戊○○及其子甲○○於上揭時地發生口角爭執
    後，告訴人甲○○採取之方式係以踢倒被告所經營之「可口
    美自助餐店」內之桌子，使得桌上之手機、計算機、煙灰缸
    掉落而損壞，並向被告恫稱：「要找人來動手」、「要讓己○○生意做不下去，我黑道白道都認識」等語，而告訴人戊○○採取之方式則係向被告恫稱：「要找黑道或白道我都有
    辦法」等語，並在被告面前對其子甲○○稱：「要處理這間
    店很簡單，半夜拿汽油燒一燒就好」之言語，並以「賤貨」
    辱罵被告之女丙○○之事實，業據證人乙○○○、丁○○、
    丙○○分別於警詢、偵查及本院審理中證述明確並互核相符
    一致（參見偵卷第二一—三四、五八—五九、六三—六四頁
    ，本院卷九十九年六月十七日審判筆錄第八－十五頁），且
    此一事實亦為原審判決所採認，故告訴人即同案被告戊○○
    就此涉犯恐嚇危害安全、公然侮辱等犯行，告訴人即同案被
    告甲○○就此涉犯恐嚇危害安全、毀損等犯行，業經原審判
    處告訴人即同案被告戊○○拘役四十日、三十日，定應執行
    拘役六十日、告訴人即同案被告甲○○拘役三十日、二十日
    ，定應執行拘役三十日，且未經告訴人即同案被告戊○○、
    甲○○及檢察官上訴而確定一節，此有原審刑事簡易判決書
    一份在卷可憑，則告訴人戊○○於本院審理中卻仍證以：被
    告自行拿出蒼蠅拍把其店內桌上的東西亂甩，並把桌子掀掉
    云云（參見本院卷九十九年六月十七日審判筆錄第六頁），
    顯見其所證述之情節仍避重就輕，而欲將全部責任推諉卸責
    於被告，否則，告訴人戊○○或甲○○如認原審認定之事實
    與真實情況不符，自可對原審判決不服而提起上訴，以求司
    法還其二人公道與清白，其二人又何須甘服原審判決而致確
    定。據此，益徵告訴人戊○○於警詢、偵查及本院審理中所
    述情節，顯有諸多矛盾齟齬及避重就輕推諉卸責之虞，均難
    令本院信其何次所述可憑採。
  (四)本件據現場目擊證人乙○○○於警詢、偵查及本院審理中均
    證稱：我當天和丁○○在現場吃飯、聊天，甲○○和戊○○
    大約在十一點半到店內，被告和戊○○就為了家裡的狗互罵
    ，但兩個人沒有打架，桌上的煙灰缸、小冰箱、手機是因為
    甲○○用腳踢桌子才翻掉。被告與戊○○並沒有拉扯，戊○○、甲○○本來越來越靠近被告，後來被告的女兒剛好進來
    ，見狀就要攝影、拍照，因為甲○○要打被告的女兒，被告
    就擋住她女兒，被告的先生聽到外面很大聲就跑出來擋在被
    告後面，先背對戊○○，向被告說：「好了好了，大家不要
    吵架」，再轉過身向戊○○說不要再吵架了，所以被告無法
    接近戊○○，我在那邊從頭到尾都沒有看到戊○○衣服破掉
    等語（參見本院卷九十九年六月十七日審判筆錄第八—九頁
    ）；另一證人丁○○於本院審理中亦證述：我當時在那邊吃
    飯，他們好像是因為狗的事情吵架，甲○○踢桌子時，我就
    離開現場了，我沒有見到被告與戊○○在拉扯，甲○○踢桌
    子的時候我就離開了，但我在旁邊的理容院，後來被告及戊○○出來的時候，我好像沒有看到衣服破掉等語（參見本院
    卷九十九年六月十七日審判筆錄第十一頁），核與證人丙○○於警詢、偵查及本院審理中具結證稱：我後來到現場，見
    甲○○用腳踹桌子，我父親聽到聲音衝出來，我便拿出手機
    出來錄音，後來改成攝影，甲○○便問我是否在攝影，我回
    說對，戊○○聽見我與她兒子的對話後，就衝過來要來打我
    ，我父親看到就過來擋住。我媽媽與戊○○並無拉扯，而是
    戊○○要衝過來打我時，我媽媽過來面向我，背對戊○○，
    擋在我前面，把雙手張開擋在我前面，我父親則是手張開擋
    在己○○旁邊，我沒有看到衣服被扯破的情形等語大致相符
    （參見本院卷九十九年六月十七日審判筆錄第十三—十六頁
    ）。而衡以證人乙○○○、陳文成與被告、告訴人戊○○及
    甲○○等人均無怨隙，亦無親屬關係，乃係居於客觀第三人
    身分陳述渠等親身所見所聞，渠等實無甘冒偽證罪責，無端
    設詞誣陷告訴人戊○○、甲○○，抑或故意偏袒被告之理！
    是可認證人乙○○○、陳文成前開所述，應屬可採，又證人
    丙○○雖係被告之女，惟其前開此部分所述亦核與客觀第三
    人之證人乙○○○、陳文成前開所述仍屬相符一致，而本院
    採信證人乙○○○、陳文成前開所述，理由已如前述，故認
    證人丙○○前開此部分證述，仍可採信。綜上，堪認被告與
    告訴人戊○○發生口角爭執後，告訴人甲○○先以腳踹桌子
    ，後上前欲阻止證人丙○○以手機攝影，被告見狀便擋在證
    人丙○○前，而被告丈夫聽聞聲音後亦上前將告訴人戊○○
    、甲○○與被告、證人丙○○隔開，被告與告訴人戊○○並
    未發生拉扯衣服或推擠扭打之行為一情，應可認定。準此，
    自無從認定被告有聲請意旨所認有扯破毀損告訴人戊○○上
    衣之犯行。
  (五)至告訴人即證人甲○○於本院審理中雖證以：當時我在我母
    親後面，一開始是說到狗的事情，後來就一言不合吵起來，
    被告和我母親火氣大起來就有拉扯、互罵，當時場面很混亂
    ，我怕我母親受傷，我也架在她們中間，中間也有在抓袖子
    ，我母親沒有拉扯被告，好像用手抓住自己的領口，並想把
    對方手撐開掙脫，請被告不要再繼續拉，拉扯以後被告的丈
    夫也有出來勸架，之後有人報警，警察就過來，我才發現我
    母親衣服有破洞而跟她說云云（參見本院卷九十九年六月十
    七日審判筆錄第三—四頁），惟其此部分所述顯與證人乙○○○、陳文成、丙○○前開證述情節大相逕庭，且其又係告
    訴人戊○○之子，其所述是否有迴護其母即告訴人戊○○而
    故為卸責被告之虞，本有可疑？況觀之告訴人即證人甲○○
    於九十八年八月四日第一次警詢中之陳述顯然隻字未提被告
    與告訴人戊○○間有何拉扯行為及告訴人戊○○之上衣因而
    毀損之情事（參見偵卷第十三—十五頁），嗣於九十八年九
    月十六日偵查中其始證稱：被告有扯破告訴人戊○○上衣云
    云（參見偵卷第六十—六一頁），如若被告確有與告訴人戊○○發生拉扯且致告訴人戊○○上衣毀損之情，則告訴人即
    證人甲○○既於案發當時即離去被告店內之際已發現告訴人
    戊○○之上衣遭毀損，豈有於該時旋即至警局接受詢問時未
    陳述被告與告訴人戊○○發生拉扯衣服或推擠扭打且被告毀
    損告訴人戊○○上衣此等情事，反至遲於相隔月餘之遙之偵
    查中始證述告訴人戊○○上衣遭被告拉扯毀損云云之理？準
    此，應可認告訴人即證人甲○○前開所述，應有迴護告訴人
    戊○○而故為卸責被告之虞，當不可採。
六、綜上所述，堪認被告所辯其並未與告訴人戊○○發生拉扯致
    告訴人戊○○上衣毀損一節，當可採信，顯難認被告之行為
    該當刑法第三百五十四條之毀損罪責。且本件聲請意旨就被
    告涉犯刑法第三百五十四條之毀損罪嫌所憑之證據，亦均未
    達通常一般人均不致有所懷疑，而得以確信其為真實之程度
    ，致本院無從形成對被告有罪之確信，根據「罪證有疑，利
    於被告」之證據法則，即不得遽為不利被告之認定。原審未
    審酌前開各情，遽認被告有毀損告訴人戊○○上衣之行為，
    而對被告為論罪科刑，尚有未洽，是被告所提起之本件上訴
    ，自屬有理由。此外，又查無其他積極證據足認被告有何聲
    請意旨所指涉犯刑法第三百五十四條之毀損罪嫌，揆諸首揭
    法條及判例意旨說明，自不能證明被告犯罪，應由本院將原
    審判決關於被告部分撤銷，而為被告無罪之諭知，以昭審慎
    。
七、又本件被告並未犯任何聲請意旨對其所聲請以簡易判決處刑
    之罪，而應為對其諭知無罪之判決，已如前述，原審本不得
    適用刑事訴訟法第七編所定之簡易程序對被告為論罪科刑，
    而應依刑事訴訟法第四百五十二條規定適用通常程序而為審
    判，則本院所為前開無罪判決，係依刑事訴訟法第四百五十
    五條之一第三項規定準用同法第三百六十九條第二項規定適
    用第一審通常程序而為第一審通常程序判決，併予指明。
據上論斷，應依刑事訴訟法第四百五十五條之一第一項、第三項
、第三百六十九條第一項前段、第三百六十四條、第三百零一條
第一項，判決如主文。
本案經檢察官蘇振文到庭執行職務。
中    華    民    國    99    年    6    月     30    日
                  刑事第六庭  審判長法  官  胡堅勤
                                    法  官  盧軍傑
                                    法  官  林家賢
上列正本證明與原本無異。
如不服本判決，應於判決送達後十日內，向本院提出上訴書狀，
並應敘述具體理由；其未敘述上訴理由者，應於上訴期間屆滿後
二十日內向本院補提理由書（均須按他造當事人之人數附繕本）
「切勿逕送上級法院」。
                                    書記官  林政良
中    華    民    國    99    年    6     月    30    日

司法院資訊處製作；財團法人民間司法改革基金會備份。
